臺灣臺南地方法院刑事判決　　　　　　　100年度訴字第685號
公　訴　人　臺灣臺南地方法院檢察署檢察官
被　　　告　高國瑋
指定辯護人　本院公設辯護人林宜靜
上列被告因強盜等案件，經檢察官提起公訴（100年度偵字第
5644號），本院判決如下：
    主  文
高國瑋犯竊盜罪，處有期徒刑肆月；又犯攜帶兇器強盜罪，處有
期徒刑柒年陸月，扣案之空氣槍壹支（槍枝管制編號：00000000
00）、白色半罩式安全帽壹頂，均沒收；又犯攜帶兇器強盜罪，
處有期徒刑柒年陸月，扣案之空氣槍壹支（槍枝管制編號：0000
000000）、白色半罩式安全帽壹頂，均沒收。應執行有期徒刑玖
年，扣案之空氣槍壹支（槍枝管制編號：0000000000）、白色半
罩式安全帽壹頂，均沒收。
    事  實
一、高國瑋基於為自己不法所有之意圖：
（一）於民國100年4月14日下午2時許，至臺南市大內區石城里
      石子瀨122之59號前，見葉淑真所有之車牌號碼XOG-407號
      重型機車（已發還葉淑真）鑰匙未拔，即徒手竊取得手。
（二）高國瑋復另行基於強盜之犯意，於100年4月15日凌晨2時
      55分許，攜帶其於100年2月間某日在臺南市麻豆區某玩具
      店購得客觀上足以對人之生命、身體構成威脅、但不具殺
      傷力之空氣槍1支（槍枝管制編號：0000000000），騎乘
      上揭竊得機車至臺南市○區○○○路1段72號「中油加油
      站」前，頭戴白色半罩式安全帽及口罩（口罩業經丟棄未
      據扣案）以掩飾身份，趁該加油站於凌晨時分僅有員工黃
      韋誌1人值班之機會，佯裝欲加油而進入該加油站內，趁
      黃韋誌轉身持加油槍不注意之際，持上揭空氣槍1支對黃
      韋誌頭部敲擊3下（黃韋誌因此受有頭皮撕裂傷3公分之傷
      害部分，未據告訴），以此強暴之手段，要求黃韋誌將其
      腰間裝有現金新台幣（下同）約15000元之腰包交出，致
      黃韋誌心生畏懼、不能抗拒將腰包交出，高國瑋得手後即
      逃離現場，所得贓款化用殆盡。
（三）高國瑋復另行基於強盜之犯意，於100年4月17日凌晨4時
      22分許，再次攜帶上述客觀上足以對人之生命、身體構成
      威脅、但不具殺傷力之空氣槍1支，騎乘上述竊得機車至
      臺南市○○區○○路4段103號「久井加油站」前，頭戴上
      述之白色半罩式安全帽及口罩以掩飾身份，趁該加油站於
      凌晨時分僅有員工楊志彬1人值班之機會，佯裝欲加油而
      進入該加油站內，並趁楊志彬不注意之際，持上揭空氣槍
      1支對楊志彬頭部敲擊3下（傷害部分亦未據告訴），以此
      強暴之手段，逼問楊志彬錢放在何處，致楊志彬心生畏懼
      、不能抗拒，告知高國瑋裝錢之腰包置放在加油槽島亭內
      收銀台，高國瑋即強行進入島亭將裝有現金16000元及高
      速公路回數票3本（價值1140元，業已發還）之腰包取走
      ，得手後即逃離現場。嗣其隨後將腰包內現金取出，將腰
      包丟棄在臺南市永康區○○○街57之5號之1-39長億城大
      樓地下停車場內，所得贓款化用殆盡。
（四）嗣經黃韋誌、楊志彬報案後，為警循線於100年4月17日晚
      上6時10分許，在臺南市○○區○○街349號太子飯店內捕
      獲高國瑋，並扣得作案時穿著之上衣1件、且在其騎乘之
      車牌號碼XOG-407號重型機車置物箱內扣得作案用之上揭
      空氣手槍1支、白色安全帽1頂等物，查悉上情。
二、案經臺南市政府警察局第二分局報請臺灣臺南地方法院檢察
    署檢察官偵查起訴。
    理  由
壹、程序方面
一、被告高國瑋於偵查及本院準備、審理程序中所為之供述，均
    非出於強暴、脅迫、利誘、詐欺、疲勞訊問、違法羈押或其
    他不正之方法所得，亦非違反法定障礙事由經過期間不得訊
    問或告知義務之規定而為，依刑事訴訟法第156條第1項、第
    158條之2規定，應認為均有證據能力。
二、按被告以外之人於審判外之陳述，雖不符前四條之規定，而
    經當事人於審判程序同意作為證據，法院審酌該言詞陳述或
    書面陳述作成時之情況，認為適當者，亦得為證據，此刑事
    訴訟法第159條之5第1項定有明文。經查：本件證人即被害
    人葉淑真、黃韋誌、楊志彬於警詢及偵查中所為之陳述，贓
    物認領保管單2份、奇美醫療財團法人奇美醫院診斷證明書
    、失車案件基本資料詳細畫面報表各1份等，固分係屬被告
    以外之人於審判外之言詞及書面陳述，惟被告及辯護人就上
    開證據之證據能力，於本院行準備程序時均表示無意見並同
    意採為證據之意思，且迄至言詞辯論終結前，均未曾提出爭
    執，此外，復無事實顯示係公務員因違法蒐證所取得之證據
    ，本院審酌該等供述證據作成時之情況，亦認為適於作為證
    據，依前開法條規定，應認為均具有證據能力。
三、再按鑑定人以「書面」為鑑定報告提出於法院，依刑事訴訟
    法第159條第1項立法理由及同法第206條第1項規定，即具有
    證據能力。又法院或檢察官得囑託醫院、學校或其他相當之
    機關、團體為鑑定，或審查他人之鑑定，並準用第203條至
    第206條之1之規定，刑事訴訟法第208條第1項亦定有明文。
    依此，檢察官對於偵查中之案件，認須實施鑑定者，固應就
    具體個案，選任鑑定人或囑託鑑定機關（團體）為之；但對
    於司法警察機關調查中之案件，或有量大或急迫之情形，為
    因應實務之現實需求，如檢察官針對該類案件之性質（例如
    ：查扣之毒品必須檢驗其成分、對施用毒品之犯罪嫌疑人必
    須檢驗其體內有無毒品代謝反應、對於查扣之槍砲彈藥必須
    檢驗有無殺傷力、對違反野生動物保育法案件必須鑑定是否
    屬於保育類動物案件等），認為當然有鑑定之必要者，經參
    考法務部92年5月20日法檢字第092080203號函送之法務部「
    因應刑事訴訟法修正工作小組」研討之刑事訴訟法修正相關
    議題第21則之共識結論，以及臺灣高等法院於92年8月1日之
    刑事訴訟法新制法律問題研討會第3則法律問題研討結果之
    多數說，基於檢察一體原則，得由該管檢察長對於轄區內之
    案件，以事前概括選任鑑定人或囑託鑑定機關（團體）之方
    式，俾便轄區內之司法警察官、司法警察對於調查中之此類
    案件，得即時送請事前已選任之鑑定人或囑託之鑑定機關（
    團體）實施鑑定，該鑑定人或鑑定機關（團體）亦應視同受
    承辦檢察官所選任或囑託而執行鑑定業務，其等出具之書面
    鑑定報告應屬刑事訴訟法第206條所定之傳聞例外，當具有
    證據能力（法務部92年9月1日法檢字第0920035083號函可供
    參照）。從而，本件查獲之警察機關即臺南市政府警察局第
    二分局，為爭取時效，不待檢察官及法院囑託，即先行將扣
    案之槍枝，依轄區檢察署檢察長事前概括選任之鑑定機關即
    內政部警政署刑事警察局實施鑑定，後該鑑定機關所出具之
    100年5月3日刑鑑字第1000052070號鑑定書1份，依前揭實務
    見解，自應認具有證據能力。
四、至現場蒐證、指認及錄影監視器翻拍照片，均係以機械方式
    所留存之現場影像，非屬供述證據，核無傳聞法則之適用，
    且前揭證據均與本案具有關聯性，復無事證顯示上開照片係
    經員警非法攝得或取得，是應認為具有證據能力。
五、此外，扣案之空氣槍1支、白色半罩式安全帽1頂、上衣1件
    等，均為承辦員警於逮捕被告後，經其同意而合法搜索所得
    之證物，此有搜索、扣押筆錄2份在卷可稽，且均經本院於
    審理時依法提示調查，被告及辯護人均未對於證據能力表示
    爭執，且前揭證物與本案均具有關聯性，自應認為均具有證
    據能力。
貳、實體方面：
一、訊據被告對於上開犯罪事實迭自警詢、偵查及審理時均坦承
    不諱（警卷第2至3頁、偵卷第7至9頁、本院卷第23頁、86頁
    參見），核與證人即被害人葉淑真、黃韋誌、楊志彬分別於
    警詢及偵查中指述之情節大致相符（警卷第4至10頁、偵卷
    第21至22頁參見），復有被害人葉淑真、楊志彬所立具之贓
    物認領保管單共2紙、失車案件基本資料詳細畫面報告1 紙
    、現場蒐證及指認照片35張、錄影監視器翻拍照片5張、奇
    美醫療財團法人奇美醫院診斷證明書1紙附卷可稽，此外，
    並有空氣槍1支、白色安全帽1頂及上衣1件扣案可證，足認
    被告前揭之任意性自白核與事實相符，應可採信。
二、按刑法所謂「兇器」，其種類並無限制，凡客觀上足對人之
    生命、身體、安全構成威脅，具有危險性之器物均屬之。具
    有殺傷力之槍枝固為兇器之一種，但兇器未必均係槍砲彈藥
    刀械管制條例管制之槍枝，兩者不盡相符，刑法所謂「兇器
    」之範圍較廣，不容混淆（最高法院97年台上字2612號判決
    意旨參照）。是本件被告於為犯罪事實一、（二）、（三）
    時所攜帶之空氣槍1支，經送請內政部警政署刑事警察局鑑
    定，並經該局以小型高壓氣體鋼瓶內氣體為發射動力，以金
    屬彈丸實際發射測試後，換算單位面積動能僅達4.2焦耳/平
    方公分，故尚難認具有殺傷力，是非屬槍砲彈藥刀械管制條
    例管制之槍枝，雖有該局100年5月3日刑鑑字第1000052070
    號鑑定書1份在卷可稽（偵查卷第16頁參見）。次查：該空
    氣槍之外觀，雖為塑膠材質製成，但彈匣及槍管部分則均為
    金屬材質，此業經本院當庭勘驗屬實，有勘驗筆錄1份在卷
    可稽（本院卷第87頁背面參見），且本件被告於為犯罪事實
    一、（二）、（三）時，確均持上揭空氣槍，直接敲擊被害
    人黃韋誌、楊志彬等人之頭部，並實際上造成黃韋誌受有頭
    皮撕裂傷約3公分之傷害（有奇美醫療財團法人奇美醫院診
    斷證明書1紙可稽），楊志彬則受有頭部紅腫之傷害（亦有
    楊志彬之警詢筆錄在卷可稽），是以被告所持之上揭空氣槍
    ，客觀上確能對人之生命、身體、安全構成危害，具有危險
    性，自應屬刑法第321條第1項第3款之兇器無疑，辯護意旨
    僅以扣案之空氣槍外觀材質是塑膠製品，是否屬於兇器尚非
    無疑等資為被告辯護，尚有誤會，自無可採。故而，本件事
    證明確，被告上揭犯行均堪以認定，應依法論科。
三、是核被告犯罪事實一、（一）所為係犯刑法第320條第1項之
    普通竊盜罪，至犯罪事實一、（二）、（三）所為，各係犯
    刑法第330條第1項之攜帶兇器加重強盜罪。又被告所犯上開
    3 罪間，因犯意各別，行為互殊，應予分論併罰。爰審酌被
    告犯本罪之動機是因施用毒品缺錢花用，及其先徒手竊盜機
    車作為日後強盜之交通工具、復二次利用凌晨、加油站員工
    較少之際，以其所攜帶之兇器即扣案之空氣槍1支，分別對
    無辜之加油站員工逞兇後強盜得逞，惡性顯然非輕，惟念及
    被告素行尚可，高職肄業，未婚，且長期罹患有雙相情感疾
    患，躁型之精神疾病，此有行政院衛生署嘉南療養院100年8
    月9日嘉南司字第1000005761號函附之病歷摘要1份在卷可查
    （本院卷第53頁參見），及其因本件犯罪所得之財產利益非
    鉅，部分之贓物並已發還予被害人等，暨其犯後尚知坦承犯
    行，態度非惡等一切情狀，各量處如主文所示之刑，並定其
    應執行之刑。另扣案之空氣槍1支、白色安全帽1頂，均為被
    告所有，供其犯本件犯罪事實一、（二）、（三）部分所用
    之物，業據被告於本院審理時供述在卷（本院卷第87頁背面
    、88頁參見），爰依刑法第38條第1項第2款之規定，宣告沒
    收。又被告犯本件犯罪事實一、（二）、（三）部分所用之
    口罩1個，因未據扣案，且被告於本院審理時亦供稱業已於
    作案後丟棄（本院卷第86頁參見），為免將來執行困難，爰
    不另為沒收之諭知。此外，扣案之上衣1件，固亦屬被告所
    有之物，然為被告日常穿著所必須之衣物，非屬特供本件犯
    罪所用之物，尚無庸併予宣告沒收。至公訴檢察官雖當庭具
    體求處定被告之應執行刑為有期徒刑10年，未慮及被告素行
    尚可，且罹患有精神性疾病等情，已如前述，是其具體求刑
    尚嫌過重，併此敘明。
據上論斷，應依刑事訴訟法第299條第1項前段，刑法第320條第1
項、第330條第1項、第321條第1項第3款、第51條第5款、第38條
第1項第2款，判決如主文。
本案經檢察官王誠到庭執行職務。
中    華    民    國  100    年    9    月    30    日
                  刑事第六庭   審判長法  官  田幸艷
                                     法  官  施介元
                                     法  官  林臻嫺
以上正本證明與原本無異。
如不服本判決應於收受本判後10日內向本院提出上訴書狀，並應
敘述具體理由。其未敘述上訴理由者，應於上訴期間屆滿後20日
內向本院補提理由書狀（均須按他造當事人之人數附繕本）「切
勿逕送上級法院」。
                                     書記官  洪培綺
中    華    民    國   100    年    9     月    30    日
中華民國刑法第320條
（普通竊盜罪、竊佔罪）
意圖為自己或第三人不法之所有，而竊取他人之動產者，為竊盜
罪，處5  年以下有期徒刑、拘役或 5 百元以下罰金。
意圖為自己或第三人不法之利益，而竊佔他人之不動產者，依前
項之規定處斷。
前二項之未遂犯罰之。
中華民國刑法第321條第1項
（加重竊盜罪）
犯竊盜罪而有左列情形之一者，處6月以上、5年以下有期徒刑：
一、於夜間侵入住宅或有人居住之建築物、船艦或隱匿其內而犯
    之者。
二、毀越門扇、牆垣或其他安全設備而犯之者。
三、攜帶兇器而犯之者。
四、結夥三人以上而犯之者。
五、乘火災、水災或其他災害之際而犯之者。
六、在車站或埠頭而犯之者。
中華民國刑法第328條第1項
（普通強盜罪）
意圖為自己或第三人不法之所有，以強暴、脅迫、藥劑、催眠術
或他法，至使不能抗拒，而取他人之物或使其交付者，為強盜罪
，處5年以上有期徒刑。
中華民國刑法第330條第1項
（加重強盜罪）
犯強盜罪而有第 321 條第 1 項各款情形之一者，處 7 年以上
有期徒刑。